臺灣橋頭地方法院民事判決　　　　　　110年度岡小字第588號
原　　　告　富邦產物保險股份有限公司

法定代理人　羅建明　


訴訟代理人　楊鵬遠律師
被　　　告　游緣選　
上列當事人間請求損害賠償事件，本院於民國110 年10月7 日言
詞辯論終結，判決如下：
    主      文
被告應給付原告新臺幣貳萬玖仟柒佰玖拾壹元，及自民國一百一
十年八月十五日起至清償日止，按週年利率百分之五計算之利息
。
原告其餘之訴駁回。
訴訟費用新臺幣壹仟元由被告負擔新臺幣柒佰元，餘由原告負擔
。
本判決關於原告勝訴部分得假執行。但被告如以新臺幣貳萬玖仟
柒佰玖拾壹元為原告預供擔保，免為假執行。
    事實及理由
一、按民事訴訟法第436條之8所定事件，依法應行調解程序者，
    如當事人一造於調解期日5 日前，經合法通知無正當理由而
    不於調解期日到場，法院得依到場當事人之聲請，命即為訴
    訟之辯論，並得依職權由其一造辯論而為判決，同法第436
    條之12第1 項定有明文。查本件原訂於民國110 年10月7 日
    依法進行起訴前之調解，調解通知並於110 年8 月4 日寄存
    送達予被告（見本院卷第71頁），然被告並未按時到場，爰
    依前開法律規定，依到場原告請求，命即為訴訟之辯論，並
    依其聲請由其一造辯論而為判決。
二、原告主張：被告於108 年8 月3 日16時30分許，騎乘車牌號
    碼000-000 號普通重型機車，沿高雄市梓官區赤崁南路73巷
    西往東方向行駛，途至該路與中正路口時，疏未注意車輛行
    至無號誌交岔路口，少線道車應暫停讓多線道先行，貿然通
    過上開路口，適有原告所承保、訴外人林香珠所有、由陳憲
    增騎乘之車牌號碼000-0000號普通重型機車（下稱系爭機車
    ）駛來，兩車因而發生擦撞，造成系爭機車車體受損（下稱
    系爭事故）。原告已依保險契約賠付系爭車輛之修復費用新
    臺幣（下同）51,395元（含工資4,270 元、零件47,125元）
    。為此依侵權行為及保險代位之法律關係提起本件訴訟，並
    聲明：被告應給付原告51,395元，及自起訴狀繕本送達之翌
    日起至清償日止，按年利率5％計算之利息。
三、被告經合法通知，未於言詞辯論期日到場爭執，亦未提出書
    狀作何聲明或陳述。
四、得心證之理由：
  ㈠按因故意或過失，不法侵害他人之權利者，負損害賠償責任
    ；汽車、機車或其他非依軌道行駛之動力車輛，在使用中加
    損害於他人者，駕駛人應賠償因此所生之損害，但於防止損
    害之發生，已盡相當之注意者，不在此限，民法第184 條第
    1 項、第191 條之2 分別定有明文。又汽車行至無號誌或號
    誌故障而無交通指揮人員指揮之交岔路口，支線道車應暫停
    讓幹線道車先行，道路交通安全規則第102 條第1 項第2 款
    亦有明定。經查，原告主張之上開事實，業據提出與所述相
    符之高雄市政府警察局道路交通事故當事人登記聯單、交通
    事故初步分析研判表、道路交通事故現場圖、道路交通事故
    照片相片黏貼紀錄表、系爭機車行照、茁壯創能股份有限公
    司鼓山分公司鼓山青海服務中心估價單、車損照片、電子發
    票證明聯等件為證（見本院卷第15頁至51頁）。且有高雄市
    政府警察局交通警察大隊110 年8 月5 日高市警交安字第
    11071661600 號函暨所附道路交通事故初步分析研判表、道
    路交通事故照片相片黏貼紀錄表、道路交通事故現場圖、道
    路交通事故調查紀錄表（一）、（二）-1、道路交通事故談
    話紀錄表、酒精測試報告表、自首情形紀錄表可憑（見本院
    卷第75頁至第98頁）。本院依上開調查證據之結果，認原告
    主張之事實為真。從而，被告就系爭事故之發生為有過失，
    其過失並與系爭車輛損壞之結果間有相當因果關係，揆諸上
    開規定，被告自應負損害賠償責任無疑。
  ㈡又物被毀損時，被害人固得請求加害人賠償物被毀損所減少
    之價額，並以修復費用為估定之標準，然應以必要者為限(
    如修理材料以新品換舊品，應予折舊) 。是損害賠償既係在
    填補被害人所受之損害，使其回復物被毀損前之應有狀態，
    自不應使被害人額外受利，故被害人修理材料以新品換舊品
    者，應予折舊。查系爭車輛之修復費用共計51,395元（含工
    資4,270 元、零件47,125元），有前開估價單、電子發票證
    明聯為證。然依上開說明，計算被告此部分應負擔損害賠償
    數額時，自應扣除上開材料折舊部分，始屬合理。又依行政
    院所頒固定資產耐用年數表及固定資產折舊率表，機械腳踏
    車之耐用年數為3 年，依平均法計算其折舊結果（即以固定
    資產成本減除殘價後之餘額，按固定資產耐用年數表規定之
    耐用年數平均分攤，計算折舊額），每年折舊率為3 分之1
    ，並參酌營利事業所得稅查核準則第95條第6 項規定「固定
    資產提列折舊採用定率遞減法者，以1 年為計算單位，其使
    用期間未滿1 年者，按實際使用之月數相當於全年之比例計
    算之，不滿1 月者，以1 月計」，系爭機車自出廠日107 年
    11月（見本院卷第33頁），迄本件車禍發生時即108 年8 月
    3 日，已使用9 月，則零件扣除折舊後之修復費用估定為
    38,289元【計算方式：1.殘價＝取得成本÷( 耐用年數＋1)
    即47,125÷( 3+1)≒11,781（小數點以下四捨五入）；2.折
    舊額＝( 取得成本－殘價) ×1/（耐用年數）×（使用年數
    ）即( 47,125－11,781) ×1/3 ×（0+9/12）≒8,836 （小
    數點以下四捨五入）；3.扣除折舊後價值＝（新品取得成本
    －折舊額）即47,125－8,836 ＝38,289】，加計無庸折舊之
    工資4,270 元，合計42,559元。
  ㈢按損害之發生或擴大，被害人與有過失者，法院得減輕賠償
    金額，或免除之；重大之損害原因，為債務人所不及知，而
    被害人不預促其注意或怠於避免或減少損害者，為與有過失
    ；前二項之規定，於被害人之代理人或使用人與有過失者，
    準用之，民法第217 條定有明文。該項規定之目的，在謀求
    加害人與被害人間之公平，故在裁判上法院得以職權減輕或
    免除之（最高法院85年台上字第1756號裁判意旨參照）。次
    按行經無號誌之交岔路口，應減速慢行，作隨時停車之準備
    ，道路交通安全規則第93條第1 項第2 款規定甚明。系爭事
    故之發生，除被告有前述過失外，陳憲增未減速慢行，作隨
    時停車之準備，亦有過失，本院審酌被告駕車未禮讓多線道
    車先行，與陳憲增未減速慢行，作隨時停車之準備，同具肇
    事因素，認定被告、陳憲增就系爭事故以各自負擔70％、30
    ％之過失比例為適當，並依過失相抵原則，減輕被告之賠償
    責任。據此，原告得代位請求被告賠償之金額經過失相抵後
    ，應為29,791元【計算式：42,559×70％＝29,791（小數點
    以下四捨五入）】。從而，原告依侵權行為及保險代位之法
    律關係，請求被告給付29,791元，及自起訴狀繕本送達翌日
    即110 年8 月15日（於110 年8 月4 日為寄存送達，經10日
    於110 年8 月14日生效，見本院卷第71頁，故起訴狀繕本送
    達翌日為110 年8 月15日）起至清償日止，按週年利率5 ％
    計算之利息，為有理由，應予准許。
五、綜上所述，原告依民法第184條第1項前段、第191條之2及保
    險法第53條第1 項等規定，請求被告給付29,791元，及自11
    0 年8 月15日起至清償日止，按週年利率5 ％計算之利息，
    為有理由，應予准許。逾此範圍之請求，則無理由，應予駁
    回。
六、本件原告勝訴部分係就民事訴訟法第436 條之8 適用小額訴
    訟程序所為被告敗訴之判決，依民事訴訟法第436 條之20規
    定，應依職權宣告假執行。並依同法第392 條第2 項之規定
    ，依職權宣告被告供相當擔保，免為假執行。
七、本件事證已臻明確，兩造其餘攻擊防禦方法及證據，核與判
    決結果不生影響，爰不一一論述，附此敘明。
八、訴訟費用負擔之依據：民事訴訟法第79條。
中    華    民    國   110    年    10    月    21    日
                  岡山簡易庭  法    官 林揚奇
以上正本係照原本作成。
民事訴訟法第436條之24第2項：對於本判決之上訴，非以違背法
令為理由，不得為之。
如對本判決上訴，須於判決送達後20日內向本院提出上訴狀，並
須表明原判決所違背之法令及其具體內容與依訴訟資料可認為原
判決有違背法令之具體事實之上訴理由（須按他造當事人之人數
附繕本）。
中    華    民    國   110    年    10    月    21    日
                              書 記 官  陳麗如